臺灣桃園地方法院民事簡易判決
110年度壢簡字第292號
原      告  江定諺  

訴訟代理人  鄭皓文律師
被      告  魏睿男  
訴訟代理人  陳孟彥律師
上列當事人間請求返還不當得利事件，本院於民國111年1月20日
言詞辯論終結，判決如下：
    主    文
原告之訴駁回。
訴訟費用新臺幣貳仟陸佰伍拾元由原告負擔。
    事實及理由
壹、程序方面
一、原告經合法通知，未於最後言詞辯論期日到場，核無民事訴
    訟法第386條所列各款情事，爰依被告之聲請，准由其一造
    辯論而為判決。
二、按民事訴訟法第255條第1 項第3 款規定：「訴狀送達後，
    原告不得將原訴變更或追加他訴。但擴張或減縮應受判決事
    項之聲明者，不在此限。」本件原告原起訴聲明為：「被告
    應給付原告新臺幣(下同)182,183元及自起訴狀繕本送達被
    告翌日起至清償日止，按週年利率5%計算之利息。」嗣原告
    於本院審理中就聲明事項，擴張聲明為：「被告應給付原告
    247,269元及自起訴狀繕本送達被告翌日起至清償日止，按
    週年利率5%計算之利息。」（見本院卷第42頁）核係擴張應
    受判決事項之聲明，揆諸前揭法條規定，自應准許。　　
貳、實體方面
一、原告主張：兩造為捷盛運輸股份有限公司(下稱捷盛公司)之
    員工，負責運送統一超商之物流，因兩造上班時段不同，共
    用同一台車牌號碼000-00號之運輸車(下稱系爭車輛)，又依
    捷盛公司之規定，系爭車輛之油資及ETC過路費(下稱系爭費
    用)應由兩造負擔，其中係捷盛公司先提供加油卡及etag，
    並由捷盛公司先支出系爭費用後，再自兩造之薪資單上扣除
    系爭費用，捷盛公司為計算上之方便，僅將系爭費用平均後
    ，自兩造薪資中扣除，惟兩造負責運送之路段不同，各路程
    之油資及ETC過路費應依個人實際路程負擔，因原告每月運
    送路程均較被告短，原告每月均替被告給付相關差額，經原
    告計算後，原告自民國103年起至109年止，墊付差額之金額
    高達247,269元。原告為被告給付之上開差額，係未受委任
    ，並無義務，而為被告有利之管理行為，實屬無因管理，且
    被告無法律上原因，而受有上開差額之利益，自係非給付型
    之不當得利。又系爭費用係由捷盛公司先負擔，捷盛公司對
    於兩造有連帶債權，而兩造間之內部分擔應依各自之車程計
    算。爰依無因管理、不當得利之法律關係，提起本件訴訟，
    擇一請求被告給付247,269元等語。並聲明如上開擴張後訴
    之聲明。
二、被告則以：我們是屬於附屬加盟，系爭車輛是捷盛公司的，
    早晚班路線也是公司給我們的，且每年路線都會更換，我們
    無法決定，當初是口頭約定系爭費用一人一半，原告自己選
    擇早班路線，被告則係晚班路線，被告運送之時段相較於原
    告，異於正常作息、易生疲勞，且當初原告早已知悉早晚班
    路線不同，可能造成早晚時段系爭費用之差異，卻沒有以路
    線作為分攤系爭費用之依據，時隔5年才如此主張，顯非合
    理。原告所憑計算兩造應分擔系爭費用之資料，單以路程距
    離之長短計算，並非合理，亦無法證明兩造送貨路線及使用
    系爭車輛之狀況，系爭車輛之油耗會隨著駕駛者使用車輛之
    情形(如起步、急煞)、路線壅塞情形及運送貨物之重量等而
    有不同，另ETC過路費會因為運送路段是否需經過高速公路
    有異，如均行駛於市區道路，自不會產生ETC過路費，捷盛
    公司因為無法詳細區分兩造使用系爭車輛產生之系爭費用，
    故才以平均方式計算。況且，兩造之承攬報酬是捷盛公司扣
    除公司先支付之系爭費用後，依約給付給兩造報酬，被告並
    未受有利益，倘原告受有損害，亦與被告受有利益無因果關
    係，縱使是屬於非給付型不當得利，被告也沒有侵害行為，
    自不構成不當得利等語置辯。並聲明：原告之訴駁回。
三、經查，原告主張兩造均係捷盛公司之員工，負責運送統一超
    商之物流，兩造上班時段、運送路段不同，並共用系爭車輛
    ，依捷盛公司之規定，系爭車輛之系爭費用應由兩造負擔，
    而捷盛公司先支出系爭費用後，再自兩造之薪資單上扣除系
    爭費用，捷盛公司係將系爭費用平均後，自兩造薪資中扣除
    等情，業據其提出103年至109年薪資單影本、送貨路線圖(
    見本院109年度桃司簡調字第858號卷，下稱調解卷，第5至4
    3頁反面)，且有兩造於捷盛公司之送貨資料、捷盛公司回函
    及靠行服務合約書、車輛移轉協議書附卷可參(見調解卷第6
    1至69頁、第79至91頁、本院卷第24至36頁、91頁)，復為被
    告所不爭執，自堪信為真實。
四、原告復主張兩造應按實際駕駛系爭車輛路程分擔系爭費用，
    而原告每月均替被告給付相關差額，經計算後，自103年起
    至109年止，差額之金額高達247,269元，被告應返還上開差
    額予原告等情，則為被告所否認，並以前揭情詞置辯。是本
    件之爭點即為：原告依無因管理、不當得利之法律關係，擇
    一請求被告返還247,269元，有無理由？茲分別論斷如下：
(一)本件無從認定兩造有無因管理關係存在： 
　1.按未受委任，並無義務，而為他人管理事務者，其管理應依
    本人明示或可得推知之意思，以有利於本人之方法為之；管
    理事務，利於本人，並不違反本人明示或可得推知之意思者
    ，管理人為本人支出必要或有益之費用，或負擔債務，或受
    損害時，得請求本人償還其費用及自支出時起之利息，或清
    償其所負擔之債務，或賠償其損害。
　2.經查，本院函詢捷盛公司有關其與兩造間之契約關係及系爭
    費用分擔情形，捷盛公司於110年12月8日函覆本院略以：二
    、兩造與公司分別簽立靠行服務合約書，由兩造合購系爭車
    輛，並靠行於公司，由兩造承攬貨品運輸及配送業務。四、
    系爭車輛之所有權係兩造所有，如何約定系爭費用，係兩造
    自行約定，公司僅依兩造承攬之業務核算運費報酬，並無給
    付薪資與二人(見本院卷第82頁)。由是可知，兩造分別與捷
    盛公司訂有貨物運送之承攬契約，兩造並依捷盛公司之指示
    路線配送貨物，再由公司給付兩造承攬報酬。而兩造既不爭
    執系爭車輛之系爭費原由，由捷盛公司先支出後，再自兩造
    之報酬中扣除，是原告駕駛系爭車輛之運送貨物既依捷盛公
    司之指示，報酬之計算及取得亦依據其與捷盛公司間之契約
    ，則難認原告對於被告有何無因管理之情形可言，而原告就
    此既未能舉證證明，其主張尚難採認。 
(二)本件被告無不當得利：
　1.次按無法律上之原因而受利益，致他人受損害者，應返還其
    利益，民法第172條、第176條第1項、第179條前段分別定有
    明文。而不當得利依其類型可區分為「給付型之不當得利」
    與「非給付型不當得利」，前者係基於受損人之給付而發生
    之不當得利，後者乃由於給付以外之行為（受損人、受益人
    、第三人之行為）或法律規定或事件所成立之不當得利。受
    益人之受有利益，若非出於給付者之意思導致他方受有利益
    ，應屬非給付型不當得利。　　
　2.經查，依上開認定之事實，本件兩造間並無給付關係存在，
    是原告所主張之不當得利請求權，其類型並非「給付不當得
    利」，應屬「非給付不當得利」。復查，原告固主張捷盛公
    司為計算上之方便，僅將系爭費用平均後，自兩造薪資單扣
    除，而兩造負責運送之路段不同，各路程之系爭費用應依實
    際路程負擔，因原告每月運送路程均較被告短，原告每月均
    替被告給付相關差額，被告因此受有不當得利云云，姑且不
    論系爭運費是否應由兩造平均分擔，本件被告取得之報酬係
    捷盛公司依與被告間之承攬契約，經核算後始給付被告，是
    被告歷年所取得之承攬報酬具有法律上原因，而原告是否遭
    捷盛公司扣除過多應分擔之系爭費用，此乃原告與捷盛公司
    間承攬報酬之問題，與被告取得之承攬報酬是否有法律上原
    因無涉，故原告主張被告依不當得利之法律關係應返還247,
    269元，亦屬無據。
五、綜上所述，原告依無因管理、不當得利，擇一有利請求被告
    給付247,269元及自起訴狀繕本送達被告翌日起至清償日止
    ，按週年利率5%計算之利息，為無理由，應予駁回。
六、本件事證已臻明確，兩造其餘攻擊與防禦方法均與判決結果
    不生影響，不再一一論述，附此敘明。
七、訴訟費用負擔之依據：民事訴訟法第78條。爰就訴訟費用部
    分諭知如主文第2項所示。
中　　華　　民　　國　　111 　年　　2 　　月　　15　　日
                  中壢簡易庭      法  官  張博鈞
以上為正本係照原本作成。
如不服本判決，應於送達後20日內，向本院提出上訴狀並表明上
訴理由，如於本判決宣示後送達前提起上訴者，應於判決送達後
20日內補提上訴理由書（須附繕本）。
如委任律師提起上訴者，應一併繳納上訴審裁判費。
中　　華　　民　　國　　111 　年　　2 　　月　　15　　日
                                  書記官  張季容